臺灣橋頭地方法院刑事判決　
111年度原訴字第7號
公  訴  人  臺灣橋頭地方檢察署檢察官
被      告  賀皓瑋



選任辯護人  賴俊佑律師（法律扶助）      
被      告  楊志清



            單順良


            黃宏銓



            王鈺雯



上列被告因傷害等案件，經檢察官提起公訴（110年度少連偵字
第3號），嗣被告於準備程序中就被訴事實為有罪之陳述，經本
院告知簡式審判程序之旨，並聽取被告與檢察官意見後，合議庭
裁定改由受命法官獨任行簡式審判程序，判決如下：
    主  文
己○○共同犯傷害罪，處有期徒刑參月，如易科罰金，以新臺幣壹
仟元折算壹日。又共同犯私行拘禁罪，處有期徒刑伍月，如易科
罰金，以新臺幣壹仟元折算壹日，扣案附表編號1、2所示之物沒
收。應執行有期徒刑柒月，如易科罰金，以新臺幣壹仟元折算壹
日。
辛○○共同犯傷害罪，處有期徒刑肆月，如易科罰金，以新臺幣壹
仟元折算壹日。又共同犯私行拘禁罪，處有期徒刑陸月，如易科
罰金，以新臺幣壹仟元折算壹日。應執行有期徒刑玖月，如易科
罰金，以新臺幣壹仟元折算壹日。
戊○○共同犯傷害罪，處有期徒刑參月，如易科罰金，以新臺幣壹
仟元折算壹日。又共同犯私行拘禁罪，處有期徒刑肆月，如易科
罰金，以新臺幣壹仟元折算壹日。應執行有期徒刑陸月，如易科
罰金，以新臺幣壹仟元折算壹日。緩刑參年，應自本判決確定時
起貳年內向公庫支付新臺幣參萬元及接受法治教育課程肆場次。
緩刑期間付保護管束。
庚○○共同犯傷害罪，處有期徒刑參月，如易科罰金，以新臺幣壹
仟元折算壹日。又共同犯私行拘禁罪，處有期徒刑參月，如易科
罰金，以新臺幣壹仟元折算壹日。應執行有期徒刑伍月，如易科
罰金，以新臺幣壹仟元折算壹日。
甲○○共同犯私行拘禁罪，處有期徒刑參月，如易科罰金，以新臺
幣壹仟元折算壹日，扣案附表編號3所示之物沒收。緩刑貳年，
應自本判決確定時起壹年內接受法治教育課程貳場次。緩刑期間
付保護管束。
    事  實
一、己○○從事當舖小額貸款仲介，於民國109年間透過友人丁○○(
    由本院通緝另行審結）、辛○○介紹認識缺錢花用之乙○○，乙○○允諾由己○○代辦小額貸款，己○○旋於同年8月18日18時許
    駕駛車號0000-00號自小客車搭載丁○○、辛○○、戊○○至高雄
    市岡山區「快樂屋書城」載乙○○一同前往各處辦理小額貸款
    、機車借貸，惟迄同年月20日晚間乙○○僅辦得預付卡換得現
    金新臺幣（下同）1000元（乙○○交由己○○作為代辦費用），
    其餘均無法順利核辦，己○○因此感到憤怒，遂與丁○○、辛○○
    、戊○○、庚○○、少年陳○安（93年4月生，以下合稱己○○等6
    人）及年籍姓名不詳綽號「少宏」成年男子共同基於傷害犯
    意聯絡，先由己○○於同日20時許在址設高雄市三民區九如一
    路「柯公館KTV」某包廂內掌摑乙○○，己○○等6人隨即接續上
    開犯意在「柯公館KTV」旁暗巷圍毆乙○○，致乙○○全身受有
    多處瘀傷及挫傷之傷害。
二、嗣己○○等6人仍心有未甘遂共同基於剝奪他人行動自由犯意
    聯絡，由庚○○於翌(21)日1時許騎乘車號000-000號重型機車
    強行將受傷無力反抗之乙○○載至高雄市左營區「龜山步道樓
    頂媽步道口」旁空地（下稱龜山步道）而以此強暴方式剝奪
    乙○○自由，到場後庚○○即先行離去，己○○、丁○○、辛○○、戊○○、陳○安（以下合稱己○○等5人）則徒手毆打乙○○，陳○安
    並向乙○○恫稱：「如果不還錢，上面的草地就是你的墓地」
    等語，丁○○並用煤油燒乙○○成傷。嗣己○○等5人基於私行拘
    禁犯意聯絡推由己○○看管乙○○以免其脫逃，期間戊○○曾於同
    日騎機車載乙○○回家拿健保卡再去辦理小額貸款未果，己○○
    等5人於同日21時45分許將乙○○載至高雄市左營區忠信路（
    起訴書誤載為街）8號旁空地後一同毆打乙○○，辛○○並逼迫
    乙○○脫衣裸體做猥褻動作，戊○○再用辣油塗乙○○生殖器並拍
    攝影像，丁○○又淋煤油燃燒乙○○之生殖器，陳○安並拿斧頭
    向乙○○恫稱：「如果不還錢，上面的草地就是你的墓地」等
    語。嗣己○○於翌(22)日晚間駕駛前開車輛搭載乙○○北上彰化
    八卦山某處全家便利商店載甲○○（案發時為己○○配偶）返回
    高雄，甲○○知悉乙○○遭囚禁亦與己○○等5人共同基於私行拘
    禁犯意聯絡，協助己○○於渠等投宿之高雄市○○區○○路000號
    「固興飯店」某房間內看管乙○○而參與此事。嗣己○○於同年
    月24日因繼續要求告訴人借款無著，竟強迫乙○○簽發附表編
    號4⑴所示本票1紙，又要求乙○○向其姑姑胡麗慧借款而使乙○○行無義務之事，乙○○因遭拘禁毆打只能應允而向胡麗慧借
    款並請其於同日20時37分許匯款5000元至甲○○名下中國信託
    商業銀行某帳戶，己○○委由甲○○提領而取得上開款項，再強
    迫乙○○簽下「胡丽慧代乙○○還給陳先生伍仟元整，乙○○日後
    用工作來償還」等文字還款證明1張，接續使乙○○行無義務
    之事。嗣己○○、甲○○於同年月26日13時許自「固興飯店」退
    房後將乙○○帶至高雄市三民區九如二路民族社區旁公園，由
    己○○持棍子、甲○○持安全帽毆打乙○○成傷，同日晚上己○○等
    5人、甲○○復將乙○○帶至前開龜山步道，由己○○持扣案附表
    編號2木刀、甲○○以賞巴掌、戊○○及陳○安分持木棍、丁○○則
    用火燒及辛○○並坐在乙○○身上等方式毆打乙○○成傷，辛○○並
    向其恫稱：「如果再借不到錢就要用火燒」等語、丁○○亦恫
    稱：「事情再辦不好，這裡會成為你的墳墓」等語。嗣己○○
    於同年月28日始載乙○○返家而重獲自由，然乙○○因傷口感染
    引起併發症，經己○○、甲○○於同年月31日晚間至其住處察覺
    有異故將乙○○載至某處路口並謊報路倒由救護車送往高雄榮
    民總醫院急救，經該醫院診斷有頭部頓挫傷、肢體多處頓挫
    傷併燒燙傷、疑脫水致急性腎損傷等傷勢，經警循線始查悉
    上情。
三、案經乙○○（下稱告訴人）訴由高雄市政府警察局岡山分局報
    告臺灣橋頭地方檢察署檢察官偵查起訴。　　
    理  由
壹、程序事項
    被告己○○、辛○○、戊○○、庚○○、甲○○所犯係死刑、無期徒刑
    、最輕本刑為3年以上有期徒刑以外之罪，其等於準備程序
    就被訴事實為有罪之陳述，經本院告知簡式審判程序之旨，
    並聽取檢察官及其等意見後，本院認無不得或不宜改依簡式
    審判程序進行之處，爰依刑事訴訟法第273條之1第1項規定
    由合議庭裁定進行簡式審判程序。
貳、實體事項
一、認定犯罪事實所憑之證據及理由
(一)前揭事實，業經告訴人警偵（警卷第31至35、37至47、67至
    69、71至76頁，他一卷第183至191頁）證述屬實，核與證人
    陳○安警偵證述相符（他二卷第34至42、47至52頁），並有
    告訴人受傷照片及高雄榮民總醫院診斷證明書（警卷第137
    至143、159頁，他一卷第31頁）、固興飯店旅客登記單、相
    關地點監視器擷取照片、告訴人持用行動電話門號00000000
    00號上網歷程紀錄、車號0000-00號自小客車高速公路Etag
    通行資料在卷可稽（警卷第83、85至89、147至155、161至1
    65、167至188頁，他一卷第33至37頁），並扣得附表所示扣
    押物可證，復據被告己○○、辛○○、戊○○、庚○○、甲○○審判中
    坦認不諱，足徵其等自白核與事實相符。
(二)至起訴書第3頁㈡雖記載「己○○.....於109年8月20日晚間迄1
    09年8月28日止....而乙○○於109年8月22日中午....以向警
    方自首為由要求店員報警，惟警到場後因認無安全疑慮而離
    去，乙○○脫逃未果，期間又因己○○等人施暴行為致其不敢向
    人求救」，然僅係表明告訴人遭拘禁期間久暫及其曾有試圖
    脫逃未成之舉，核與其遭拘禁期間己○○等人有無對之實施傷
    害、恐嚇或強制等犯行無涉；另乙○○第一次遭載至龜山步道
    時間應為109年8月21日1時許，業經其證述明確（警卷第45
    至46頁），檢察官漏載該時段爰由本院刪除及補充如事實欄
    所載。
二、論罪科刑
(一)刑法第302條所謂「私行拘禁」係屬主要性規定，而「以其
    他非法方法剝奪人之行動自由」則屬次要性規定，若行為人
    先觸犯次要性規定進而觸犯主要性規定，則應適用主要性規
    定予以論科，不應宣告次要性規定罪名（最高法院94年度台
    上字第3561號判決意旨參照）。另該法所稱以非法方法剝奪
    人之行動自由罪，係屬繼續犯之一種，倘於行為繼續中，所
    實行之非法方法即屬強暴之舉動，因此致被害人受輕微之傷
    ，此等輕傷，可認為強暴之當然結果，應為該妨害自由罪所
    吸收，不另論罪（最高法院101年度台上字第1999號判決參
    照）。同理若行為人涉犯妨害自由過程中所為恐嚇、強制等
    強暴脅迫情事，均包括在妨害自由同一犯意中，為剝奪行動
    自由之部分行為亦不另論罪。
(二)核被告己○○、辛○○、戊○○、庚○○（以下合稱被告己○○等4人
    ）係犯刑法第277條第1項傷害罪（犯罪事實），及同法第3
    02條第1項私行拘禁罪（犯罪事實）；被告甲○○係犯同法第
    302條第1項私行拘禁罪（犯罪事實）。被告己○○等4人就上
    開傷害犯行與丁○○、陳○安及綽號「少宏」間有犯意聯絡及
    行為分擔；被告己○○等4人、被告甲○○就上開私行拘禁犯行
    與丁○○、陳○安間有犯意聯絡及行為分擔，各應論以共同正
    犯。被告己○○等4人先於「柯公館KTV」包廂內推由被告己○○
    毆打告訴人，再由被告己○○等4人於附近暗巷毆打告訴人，
    係於密切接近時地侵害告訴人同一身體法益，為接續犯而僅
    論以一傷害罪。另被告己○○等4人109年8月20日晚間以上開
    方式剝奪告訴人行動自由（甲○○於同年月22日始加入），直
    至同年月28日始加以釋放，先後限制告訴人行動自由在包含
    固興飯店在內處所長達8天，屬私行拘禁行為，其等先構成
    刑法第302條「以其他非法方法剝奪人之行動自由」次要性
    規定，再構成「私行拘禁」主要性規定，依前開說明應適用
    主要性規定予以論科即可；又被告己○○等4人、甲○○在告訴
    人遭拘禁期間對之有犯罪事實所載傷害、恐嚇、強制等行
    為，可認為強暴脅迫之當然結果或包括在妨害自由同一犯意
    中，依前開說明均不另論罪。另被告己○○等4人在「柯公館K
    TV」包廂及附近傷害告訴人時尚未起意妨害自由，所為傷害
    犯行應與其後私行拘禁犯行犯意各別而應分論併罰。
(三)成年人教唆、幫助或利用兒童及少年犯罪或與之共同實施犯
    罪者，加重其刑至二分之一，兒童及少年福利與權益保障法
    第112條第1項前段定有明文，該條項規定與少年共同實施犯
    罪所為加重係概括性規定，對一切犯罪皆有適用，屬刑法總
    則加重性質（最高法院99年度台上字第1128號判決意旨參照
    ）。查被告己○○等4人、甲○○為本件犯行時乃成年人，陳○安
    則為未滿18歲少年，有個人戶籍資料存卷可憑（他二卷第11
    3頁），是渠等與陳○安共同實施本件犯罪，均應依前揭規定
    加重其刑。
(四)審酌被告己○○等4人不滿告訴人因債信等原因未能順利核貸
    ，竟以事實欄所載方式傷害並拘禁告訴人，被告甲○○明知告
    訴人遭拘禁仍參與並有動手傷害告訴人之舉，告訴人遭拘禁
    長達8日，期間慘遭毆打、凌虐致身心嚴重受創，實不宜輕
    縱，另審酌被告己○○等4人、甲○○審理時均坦承犯行之犯後
    態度，及被告己○○、辛○○預謀本案且為主要實施者，且辛○○
    下手兇殘，被告庚○○、甲○○相對參與程度較低等各別情狀，
    再考量被告己○○、甲○○業與告訴人達成調解，有本院調解筆
    錄在卷供參，其餘被告則未達成調（和）解或賠償告訴人受
    所損失；兼衡各被告學經歷及家庭狀況（原訴卷第179、235
    頁），分別量處如主文所示之刑並諭知易科罰金折算標準。
    另審酌被告己○○等4人所犯傷害及私行拘禁兩罪罪質、時空
    密接程度及對社會危害程度及應罰適當性等節，依限制加重
    原則合併定應執行刑及易科罰金折算標準如主文所示。
(五)受2年以下有期徒刑、拘役或罰金之宣告，未曾因故意犯罪
    受有期徒刑以上刑之宣告者，認以暫不執行為適當者，得宣
    告2年以上5年以下之緩刑，其期間自裁判確定之日起算，刑
    法第74條第1項第1款定有明文。被告甲○○、戊○○未曾因故意
    犯罪受有期徒刑以上刑之宣告，有臺灣高等法院被告前案紀
    錄表在卷可憑（原訴卷第31、41頁），渠等因一時失慮致罹
    刑章，經此偵、審及科刑程序，應知所警惕，信其應無再犯
    之虞，因認前開宣告之刑以暫不執行為當，併予宣告如主文
    所示緩刑期間，以勵自新。然本院審酌渠等無非因法律觀念
    薄弱而觸法，為促使其日後得以知曉尊重法治之觀念，並確
    保其等能記取教訓，避免再犯，本院認除前開緩刑宣告外，
    實有賦予一定負擔之必要，以避免再犯，併依刑法第74條第
    2項第4、8款之規定，諭知被告甲○○應於本判決確定時起1年
    內接受法治教育2場次、被告戊○○應於本判決確定時起2年內
    向公庫支付3萬元及接受法治教育4場次；另併依刑法第93條
    第1項第2款之規定，宣告其等在緩刑期間應付保護管束，俾
    能由觀護人予以適當督促，並發揮附條件緩刑制度之立意，
    以期符合本案緩刑目的。又其等若有違反本院所命上開負擔
    ，且情節重大者，檢察官自得聲請本院依法撤銷緩刑之宣告
    ，附予述明。另被告己○○、辛○○、庚○○等人5年內均有故意
    犯罪受有期徒刑以上刑之宣告紀錄而不符刑法第74條宣告緩
    刑要件，附此敘明。
三、沒收部分
(一)被告己○○供稱扣案附表編號1行動電話（內含門號000000000
    0號SIM卡)為其所有且用於聯繫被告辛○○（原訴卷第233頁）
    ；另被告甲○○參與上開犯罪期間使用扣案編號3行動電話(內
    含門號0000000000號SIM卡)內微信軟體對外詢問告訴人辦理
    小額信貸事宜，亦有卷附翻拍照片可稽（他二卷第105、107
    頁），足認上開扣案行動電話為被告己○○、甲○○各自所有且
    供本案犯罪所用之物，應依刑法第38條第1項第2款規定於其
    等各自妨害自由罪刑項下宣告沒收。另被告己○○供稱有持所
    有扣案附表編號2木刀在拘禁期間傷害告訴人（他二卷第204
    頁），堪認為犯罪所用之物而應依刑法第38條第2項於其妨
    害自由罪刑項下宣告沒收。至編號4本票所有權仍屬被害人
    所有，編號5至6無從證明與本件犯行相涉，均不予諭知沒收
    。
(二)犯罪所得，屬於犯罪行為人者，沒收之；宣告前二條之沒收
    或追徵，有過苛之虞、欠缺刑法上之重要性、犯罪所得價值
    低微，或為維持受宣告人生活條件之必要者，得不宣告或酌
    減之，刑法第38條之1第1項前段、第38條之2第2項分別定有
    明文。查被告己○○因本件犯行固於109年8月24日取得5000元
    財產上不法利益，惟其已與告訴人調解成立，而依筆錄所載
    其應賠償告訴人6萬元而顯逾上開犯罪所得，若再予宣告沒
    收上開犯罪所得顯有過苛之虞，故依前開規定不予宣告沒收
    。至檢察官就被告己○○同年月20日晚間取得1000元部分，亦
    認屬犯罪所得併聲請沒收，然起訴書係認定告訴人該日僅辦
    得預付卡換得現金1000元而引起被告己○○不悅，始衍生後續
    傷害及妨害自由犯行，堪認上開1000元應係被告己○○幫告訴
    人媒介貸款之代辦費用而與犯罪無涉，自無從宣告沒收；另
    其餘被告未實際獲有犯罪所得而不予宣告沒收；被告己○○等
    4人、甲○○拘禁告訴人期間傷害其所使用打火機、棍子、安
    全帽等物，未扣案且為一般日常生活所使用，可替代性極高
    ，倘予沒收所生特別預防及社會防衛效果甚為輕微，顯然欠
    缺刑法上重要性，此外亦無從證明現時尚屬存在，為避免將
    來執行困難，不併予宣告沒收，均附此敘明。
據上論斷，應依刑事訴訟法第273條之1第1項、第299條第1項前
段，判決如主文。
本案經檢察官壬○○提起公訴，檢察官丙○○到庭執行職務。
中    華    民    國    111   年    8     月    29    日
                    刑事第六庭  法  官  黃英彥
以上正本證明與原本無異。
如不服本判決應於收受送達後20日內向本院提出上訴書狀，並應
敘述具體理由；如未敘述上訴理由者，應於上訴期間屆滿後20日
內向本院補提理由書（均須按他造當事人之人數附繕本）「切勿
逕送上級法院」。
中　　華　　民　　國　　111 　年　　8 　　月　　30　　日
　　　　　　　　　　　　　　　 書記官　陳俊亦
刑法第277條
傷害人之身體或健康者，處5 年以下有期徒刑、拘役或50萬元以
下罰金。
犯前項之罪，因而致人於死者，處無期徒刑或7 年以上有期徒刑
；致重傷者，處3年以上10年以下有期徒刑。
刑法第302條
私行拘禁或以其他非法方法，剝奪人之行動自由者，處5年以下
有期徒刑、拘役或9千元以下罰金。
因而致人於死者，處無期徒刑或7年以上有期徒刑；致重傷者，
處3年以上10年以下有期徒刑。
第一項之未遂犯罰之。
附表：
編號 扣案物品 備註 1 IPhone手機1支（內含門號0000000000號SIM卡） 被告己○○所有供本案犯罪所用之物 2 木刀1把 同上 3 IPhone手機1支（內含門號0000000000號SIM卡） 被告甲○○所有供本案犯罪所用之物 4 被害人乙○○所簽本票3張 ⑴票號：CH0000000、金額5000元、發票日109年8月24日 ⑵票號：CH280377、金額2萬元、發票日109年3月21日 ⑶票號：CH280378、金額2萬元、發票日109年3月30日 所有權仍屬被害人所有，不予宣告沒收 5 ⑴中國信託提款明細1張 ⑵被害人乙○○所寫還款證明書1張 於本案僅具證據性質，不予宣告沒收 6 打火機2支 無從證明與被告己○○本件犯行有關，不予宣告沒收